【裁判字號】    95,易,1902
【裁判日期】    951003
【裁判案由】    妨害家庭
【裁判全文】
臺灣臺中地方法院刑事判決              95年度易字第1902號
公  訴  人  臺灣臺中地方法院檢察署檢察官
被      告  乙○○
            甲○○
上列被告因妨害家庭案件，經檢察官提起公訴（95年度偵字第25
00號），本院判決如下：
    主    文
乙○○犯通姦罪；甲○○犯相姦罪，各處有期徒刑肆月，如易科
罰金，均以銀元參佰元即新臺幣玖佰元折算壹日。
扣案之衛生紙柒紙沒收。
    犯罪事實
一、乙○○與丙○○原係夫妻，甲○○明知乙○○係有配偶之人
    ，竟於民國（下同）94年9月1日或前不詳時日某時，在台中
    市○○○街95巷6號4樓之7乙○○住處主臥室內，發生性行為
    1次。嗣於94年9月1日晚上8時30分許，丙○○在上址當場查
    獲穿著T 恤（未著內衣）及內褲之乙○○與未穿上衣，只著
    七分褲之甲○○共處一室，經報警會同警員於上開處所之廁
    所內，扣得使用過殘留甲○○精液之衛生紙7 紙，經徵得乙○○、丙○○同意採集其唾液棉棒，乙○○並前往中山醫院
    大慶分院採集口腔、肛門、陰道棉棒，將上開衛生紙及檢體
    送驗結果，衛生紙檢出之女性DNA STR 型別，經比對乙○○
    之各項DNA STR式相對應型別均相符，衛生紙檢出之男性DNA
    STR型別，經比對甲○○之各項DNA STR式相對應型別均相符
    ，複以人類遺傳因子DNA Y STR 式型別鑑定法鑑定衛生紙檢
    出之DNA Y STR 式型別與甲○○亦相符，且乙○○口腔棉棒
    與陰道棉棒檢DNA STR型別，經比對乙○○之各項DNA STR式
    相對應型別均相符，複以人類遺傳因子DNA Y STR 式型別鑑
    定法鑑定檢出陰道棉棒之DNA Y STR 式型別與甲○○相符，
    而獲悉上情。
二、案經丙○○訴由台中市警察局第四分局報請臺灣臺中地方法
    院檢察署檢察官偵查起訴。
    理    由
一、按現行刑事訴訟法為保障被告之反對詰問權，排除具有虛偽
    危險性之傳聞證據，以求實體真實之發見，於該法第159 條
    第1 項明定被告以外之人於審判外之言詞或書面陳述，除法
    律有規定者外，不得作為證據。又被告以外之人於審判外之
    陳述，雖不符前4條之規定（即刑事訴訟法第159條之1至159
    條之4 ），而經當事人於審判程序同意作為證據，法院審酌
    該言詞陳述或書面陳述作成時之情況，認為適當者，亦得為
    證據；當事人、代理人或辯護人於法院調查證據時，知有第
    159條第1項不得為證據之情形，而未於言詞辯論終結前聲明
    異議者，視為有前項之同意，刑事訴訟法第159條之5定有明
    文。本件檢察官、被告並未就被告以外之人於審判外之陳述
    有所爭執，且迄於言詞辯論終結前，均未主張有刑事訴訟法
    第159條第1項不得為證據之情形，是應認已同意作為證據，
    且經本院審酌後，認無不適當之情形，應認均有證據能力，
    合先敘明。
二、訊據被告乙○○、甲○○固坦承於上開時、地，被告乙○○
    下半身僅著內褲，上半身未著內衣，僅著T 恤，被告甲○○
    未著上衣，僅著七分褲，2 人同處一室為告訴人丙○○查獲
    ，並在主臥室廁所內扣得衛生紙，且經其等同意採集口腔棉
    棒等檢體，惟矢口否認有何通姦、相姦犯行，均辯稱：並未
    發生性行為，被告乙○○並辯稱：扣案衛生紙之精液不能確
    定是查獲當天所留下云云。經查，扣案之衛生紙經送驗結果
    ，衛生紙檢出之女性DNA STR型別，經比對乙○○之各項DNA
    STR式相對應型別均相符，衛生紙檢出之男性DNA STR型別，
    經比對甲○○之各項DNA STR 式相對應型別均相符，複以人
    類遺傳因子DNA Y STR式型別鑑定法鑑定衛生紙檢出之DNA Y
    STR 式型別與甲○○亦相符，且乙○○之口腔棉棒與陰道棉
    棒檢出DNA STR型別，經比對乙○○之各項DNA STR式相對應
    型別均相符，複以人類遺傳因子DNA Y STR 式型別鑑定法鑑
    定檢出陰道棉棒之DNA Y STR 式型別與甲○○相符等情，有
    法務部調查局95年6月23日調科肆字第09500292250號鑑定通
    知書及所附資料在卷可稽（見偵查卷第53- 56頁）。次查，
    被告乙○○雖供稱於查獲前幾天有與被告周義清口交，被告
    周義清並射精在其嘴巴，惟被告乙○○之陰道棉棒檢出之DN
    A Y STR 式型別與甲○○相符，已如前述，被告乙○○如僅
    與被告甲○○口交，被告乙○○之陰道棉棒檢出之DNA Y ST
    R式型別，衡情應無與被告甲○○相符之理。末查，被告2人
    衣著不整同處一室，且被告乙○○下半身僅著內褲，上半身
    則未著內衣，僅著T 恤，而被告甲○○未著上衣，僅著七分
    褲等情，有職務報告在卷可參（見警卷第18- 19頁），並為
    被告2 人所不爭執，被告乙○○並自承曾為被告甲○○口交
    ，益徵被告2人交情匪淺。綜上可知，被告2人所為：並未發
    生性行為云云之辯解，顯不足採，被告2 人於94年9月1日或
    前某日，確有發生性行為1 次甚明，本件事證明確，其等之
    犯行堪以認定。
三、本件事證已臻明確，被告乙○○請求調查扣案衛生紙上被告
    甲○○之精液是何時留下，並無調查之必要，附此敘明。
四、核被告乙○○所為，係犯刑法第239 條前段之通姦罪；被告
    甲○○所為，係犯刑法第239 條後段之相姦罪。按被告行為
    後，刑法第41條第1項前段於94年7月1日修正，並於95年7月
    1日施行，修正前刑法第41條第1 項規定：「犯最重本刑為5
    年以下有期徒刑以下之刑之罪，而受6 個月以下有期徒刑或
    拘役之宣告，因身體、教育、職業、家庭之關係或其他正當
    事由，執行顯有困難者，得以1元以上3元以下折算1 日，易
    科罰金」。而行為時之易科罰金折算標準，修正前罰金罰鍰
    提高標準條例第2 條前段（現已刪除）規定，就其原定數額
    提高為100倍折算1日，則行為時之易科罰金折算標準，應以
    銀元300元折算1 日，經折算為新臺幣後，應以新臺幣900元
    折算為1日。惟修正後刑法第41條第1項前段則規定：「犯最
    重本刑為5年以下有期徒刑以下之刑之罪，而受6個月以下有
    期徒刑或拘役之宣告者，得以新臺幣1千元、2千元或3 千元
    折算1 日，易科罰金」，比較修正前後之易科罰金折算標準
    ，行為後之規定，並非較有利於行為人，是依刑法第2條第1
    項前段，應適用修正前刑法第41條第1 項前段規定，定其折
    算標準。爰審酌被告乙○○並無任何前科紀錄，被告甲○○
    有酒後駕車之犯罪紀錄，此有臺灣高等法院被告前案紀錄表
    在卷可參，被告乙○○明知自己係有配偶之人，被告甲○○
    亦明知被告乙○○為有配偶之人，竟均不知謹守個人分際，
    而互為通姦、相姦之行為，侵害告訴人之家庭和諧，及犯後
    否認犯行，態度不佳等一切情狀，分別量處如主文所示之刑
    ，並諭知易科罰金之折算標準。末查，扣案之衛生紙7 紙，
    係被告2 人於性行為後留下之物，係其所有因犯罪所生之物
    ，業據本院認定如上，爰併予宣告沒收。
五、依刑事訴訟法第299條第1項前段，刑法第2條第1 項、第239
    條、第38條第1項第2款、修正前第41條第1 項前段，罰金罰
    鍰提高標準條例第1 條前段、修正前罰金罰鍰提高標準條例
    第2條，判決如主文。
本案經檢察官丁○○到庭執行職務
中    華    民    國    95    年    10    月     3    日
                  刑事第二庭  審判長法  官  林清鈞
                                    法  官  郭書豪
                                    法  官  林慧英
上正本證明與原本無異。
如不服本判決，應於送達後10日內向本院提出上訴狀（須附繕本
），上訴於臺灣高等法院臺中分院。
                                    書記官  廖碩薇
中    華    民    國    95    年    10    月     3    日
附錄論罪科刑法條
刑法第239條
有配偶而與人通姦者，處1年以下有期徒刑。其相姦者亦同。


司法院資訊處製作；財團法人民間司法改革基金會備份。
